臺灣彰化地方法院刑事判決　　　　　　　　　　　　　九十三年度訴字第二三二號
　　公　訴　人　臺灣彰化地方法院檢察署檢察官
　　被　　　告　丁○○
右列被告因偽造文書等案件，經檢察官提起公訴（九十三年度偵字第一二、一四八二
、一四八三號），本院判決如左：
    主  文
丁○○動產擔保交易之債務人，意圖不法之利益，將標的物出質，致生損害於債權人
，處拘役伍拾日，如易科罰金，以佰元折算壹日；又攜帶兇器竊盜，處有期徒刑柒
月；又連續行使偽造私文書，足以生損害於他人，處有期徒刑玖月，偽造於信用卡簽
帳單商店存根與持卡人存根上之偽造「戊○○」署押共肆枚，均沒收。有期徒刑部分
應執行有期徒刑壹年貳月，偽造於信用卡簽帳單商店存根與持卡人存根上之偽造「戊○○」署押共肆枚，均沒收。
    事  實
一、(一)丁○○於民國九十一年九月二十五日，以動產擔保交易之動產設定抵押方式，
    向聯邦商業銀行股份有限公司員林分行（下稱聯邦銀行）辦理貸款，而將車牌號
    碼Ｒ八－六三０三號自用小客車一輛設定動產擔保抵押予聯邦銀行，雙方約定貸
    款金額為新臺幣（下同）二十三萬元，分三十六期償還，自九十一年九月二十五
    日起至九十四年九月二十五止，每月為一期，每期應付八千五百四十八元，且抵
    押物應存放在彰化縣埤頭鄉○○村○○路九十四號，於借款未付清前，該抵押物
    不得任意遷移、出賣、出質、移轉、抵押，而訂立動產抵押契約及申辦動產擔保
    交易動產抵押設定登記，係為動產擔保交易之債務人，竟意圖不法之利益，僅繳
    納至九十二年六月二十五日，即未再繳納款項，並於九十二年七月間某日，將上
    開標的物出質與彰化縣二林鎮之「統一汽車借款」而貸得四、五萬元，致生損害
    於債權人聯邦銀行。(二)其另意圖為自己不法之所有，於九十二年十月十五日十六
    時許，至彰化縣溪州鄉○○路○段五十七巷巷口空地，趁四周無人之際，持其所
    有客觀上足對人之生命、身體造成危險，可供兇器使用之剪刀一把（未扣案），
    竊取丙○○所保管使用之車牌號碼ＧＥ－七０七二號自用小客車一部（車主為陳
    曾貴珠，價值約一萬元），得手後供己駕駛代步之用，嗣於同年月十六日十四時
    三十分許，丁○○駕駛前開竊得之車輛，行經彰化縣溪州鄉○○路○段四五五巷
    口時，為警查獲。(三)其又明知友人甲○○（由檢察官另行偵辦中）所持有之戊○○名義之中國信託商業銀行信用卡（卡號：0000000000000000
    號）一張，係來路不明，為他人所竊得之贓物【該信用卡為戊○○所有，原放置
    在車牌號碼ＩＶ－七四五二號自小貨車上，於九十二年十月二十九日晚上，在彰
    化縣埤頭鄉○○路與彰水路三段路口「帝王薑母鴨店」外，遭人破壞車輛而竊取
    】，仍於九十二年十月二十九日晚上，在彰化縣埤頭鄉某友人住處，自甲○○處
    收受該張信用卡。並基於意圖為自己不法所有之概括犯意，先於同日二十一時零
    一分許，持前開戊○○之信用卡，至彰化縣北斗鎮「聯裕加油站」加油消費，並
    於結帳時以該中國信託商業銀行信用卡持交加油站員工，佯為真正持卡人簽帳消
    費，並在信用卡簽帳單上偽簽「戊○○」之署名乙枚（信用卡簽帳單為一式二份
    ，計有商店存根與持卡人存根二聯，且為自動複寫），以為「持卡人同意依照信
    用卡使用約定，一經使用或訂購物品均應按所示全部金額，付款予發卡銀行」用
    意證明，並交還加油站員工而行使該簽帳單簽帳購物，使加油站員工陷於錯誤，
    而交付價值五十元之油品，足以生損害於戊○○、聯裕加油站、中國國際商業銀
    行及財團法人聯合信用卡處理中心對信用卡交易控管之正確性；復於同日二十一
    時三十一分許，持前開戊○○之信用卡，至彰化縣北斗鎮○○里○○路○段三五
    二號「南華汽車材料行」消費，以該中國信託商業銀行信用卡持交該店負責人黃
    健章，佯為真正持卡人簽帳消費，並在信用卡簽帳單上偽簽「戊○○」之署名乙
    枚（信用卡簽帳單為一式二份，計有商店存根與持卡人存根二聯，且為自動複寫
    ），以為「持卡人同意依照信用卡使用約定，一經使用或訂購物品均應按所示全
    部金額，付款予發卡銀行」用意證明，並交還黃健章而行使該簽帳單簽帳購物，
    使黃健章陷於錯誤，而交付價值四萬二千元之修車材料，足以生損害於戊○○、
    南華汽車材料行、中國國際商業銀行及財團法人聯合信用卡處理中心對信用卡交
    易控管之正確性。嗣經戊○○向中國信託商業銀行信用卡風險管理科掛失該信用
    卡，經該銀行向南華汽車材料行確認刷卡消費情形後，發覺信用卡遭冒用，而向
    臺灣彰化地方法院檢察署提出告訴，始查悉上情。
二、案經被害人聯邦銀行、中國信託商業銀行訴請及彰化縣警察局北斗分局報請臺灣
    彰化地方法院檢察署檢察官偵查起訴。
    理  由
一、右揭事實欄(一)之事實，業據被告於本院審理時坦承不諱，且經告訴人聯邦銀行代
    理人乙○○於警詢、偵查中指訴甚詳，並有動產抵押契約（汽車專用）影本、動
    產擔保交易動產抵押設定登記申請書影本、汽車新領牌照登記書影本、聯邦銀行
    授信明細查詢單各一件及約定停放地照片二張在卷可憑，足徵被告自白與事實相
    符，自堪採信。右揭事實欄(二)之事實，亦據被告於本院審理時供承不諱，並經被
    害人丙○○於警詢中指訴明確，且員警在該車牌號碼ＧＥ－七０七二號之自用小
    客車上所採指紋，經鑑驗結果確為被告之指紋，亦有內政部警政署刑事警察局鑑
    驗書一件附卷可佐，此外，復有車輛竊盜、車牌失竊資料個別查詢報表、贓物認
    領保管單各一件及現場查獲照片二張在卷可稽，亦足認被告自白與事實相符，堪
    以採信。另訊據被告雖矢口否認有何偽造文書及收受贓物之犯行，辯稱：係因友
    人甲○○向伊借車給他人使用，後來發生車禍，為支付車輛維修款項，甲○○即
    將戊○○之中國信託商業銀行信用卡交付伊使用，並稱該張信用卡為親友所有，
    故伊以為有經授權使用，不知係失竊之信用卡云云。惟查：前揭中國信託商業銀
    行信用卡（卡號：0000000000000000號）一張，係戊○○所有
    ，原放置在車牌號碼ＩＶ－七四五二號自小貨車上，於九十二年十月二十九日晚
    上，在彰化縣埤頭鄉○○路與彰水路三段路口「帝王薑母鴨店」外，遭人破壞車
    輛而竊取之事實，業據被害人戊○○於警詢中指訴綦詳，並有掛失聲明書一件附
    卷可稽，核其性質當屬他人財產犯罪所得之贓物無訛；又被告確於右揭時、地持
    前開戊○○遭竊之信用卡至聯裕加油站及南華汽車材料行消費，並於簽帳單上簽
    署「戊○○」姓名後持交聯裕加油站員工及南華汽車材料行負責人以行使，使渠
    等交付五十元油品及四萬二千元汽車材料之事實，為被告所供明，並據證人即南
    華汽車材料行負責人黃健章於偵查中證述屬實，復有南華汽車材料行之估價單影
    本一件及信用卡簽帳單存根聯影本二件附卷可稽。再者，系爭信用卡乃被害人戊○○所失竊之物，已如前述，是被害人戊○○並未授權他人使用，而被告固辯稱
    伊誤以為被害人戊○○係甲○○之家人有授權使用該張信用卡，然被害人戊○○
    與甲○○姓氏並不相同，且被告供承自己有使用信用卡之經驗，則其對於信用卡
    須由持卡人本人簽名使用乙節應知之甚詳，被告收受來路不明之女性信用卡，應
    當知悉該張信用卡係屬贓物且並未經被害人授權使用，其前開所辯，顯係避重就
    輕卸責之詞，洵非足採。本件事證明確，被告右揭犯行均堪認定，應依法論科。
二、查被告為動產擔保交易之債務人，將上開標的物（即車牌號碼Ｒ八－六三０三號
    自用小客車）出質於「統一汽車借款」，核其所為，係犯動產擔保交易法第三十
    八條動產擔保交易法之債務人，意圖不法利益，將標的物出質罪；被告攜帶剪刀
    一把竊取被害人丙○○所有車牌號碼ＧＥ－七０七二號之自用小客車一部得手，
    茲剪刀係由金屬製成，質地堅硬，足以對人之身體、生命安全構成威脅，可供兇
    器使用，是核其所為，係犯刑法第三百二十一條第一項第三款之攜帶兇器竊盜罪
    ；又被告明知甲○○所交付之前述信用卡，並非戊○○所交付，明知為贓物而收
    受之所為，係犯刑法第三百四十九條第一項之收受贓物罪，其偽簽「戊○○」之
    署押於簽帳單上，分別詐得財物二次之行為，係犯刑法第二百十六條、第二百十
    條之行使偽造私文書罪，及同法第三百三十九條第一項之詐欺取財罪。按動產擔
    保交易法第三十八條規定之「遷移、出賣、出質、移轉、抵押」，僅為處分行為
    態樣之列舉而已，本件被告係將標的物出質，公訴人起訴意旨謂為遷移罪，雖有
    未洽，惟係屬同一法條，無庸變更起訴法條。至被告偽簽「戊○○」署押之行為
    ，為其偽造私文書之部分行為，被告偽造私文書後復持以行使，其偽造私文書之
    低度行為，應為行使之高度行為所吸收，均不另論罪。其先後二次行使偽造私文
    書及詐欺取財之犯行，各時間緊接，觸犯構成要件相同之罪名，顯係分別基於概
    括犯意反覆為之，均為連續犯，應依法各論以一罪，並均加重其刑。又所犯前開
    收受贓物罪、行使偽造私文書罪與詐欺取財罪間，具有方法結果之牽連關係，應
    從一重論以行使偽造私文書罪。公訴人雖未就被告收受贓物罪部分提起公訴，惟
    此部分與前揭已起訴之行使偽造私文書及詐欺取財罪間，有方法結果之牽連關係
    ，屬裁判上一罪，為起訴效力所及，本院自得併予審酌，附此敘明。再被告所犯
    動產擔保交易法第三十八條之罪、攜帶兇器竊盜罪及行使偽造私文書罪三罪間，
    犯意各別，行為互殊，應予分論併罰。爰審酌被告之素行、犯罪之動機、目的、
    手段、所生危害，動產擔保交易部分車輛拍賣後仍積欠款項五萬七千八百二十五
    元，且迄未與告訴人達成和解，又所竊車輛價值約一萬元，及其冒用信用卡不僅
    危害被害人戊○○之個人信用，並影響金融市場之信用交易秩序，暨犯後坦承部
    分犯行之態度等一切情狀，各量處如主文所示之刑，有期徒刑部分並定其應執行
    刑，拘役部分並諭知易科罰金之折算標準，以資懲儆。至被告先後冒名完成簽帳
    二次，均在一式二聯之簽帳單第一聯上偽簽「戊○○」之署名，並同時複寫於第
    二聯，其偽造之「戊○○」署名合計為四枚（含複寫二枚），應依刑法第二百十
    九條規定宣告沒收。
據上論斷，應依刑事訴訟法第二百九十九條第一項前段，動產擔保交易法第三十八條
，刑法第十一條前段、刑法第三百二十一條第一項第三款、第二百十六條、第二百十
條、第三百三十九條第一項、第三百四十九條第一項、第五十六條、第五十五條、第
五十一條第五款、第四十一條第一項前段、第二百十九條，罰金罰鍰提高標準條例第
一條前段、第二條，判決如主文。
本案經檢察官賴志盛到庭執行職務。
中    華    民    國    九十三      年      四      月      二十八      日
                                臺灣彰化地方法院刑事第二庭
                                    審判長法官  石馨  文
                                    法      官  王  義  閔
                                    法      官  郭  麗  萍
右正本證明與原本無異。
如不服本判決，應於判決送達後十日內向本院提出上訴狀( 須附繕本 )。
告訴人或被害人對於判決如有不服具備理由請求檢察官上訴者，其上訴期間之計算係
以檢察官收受判決正本之日期為準。
                                    法院書記官  施  嘉  玫
中    華    民    國    九十三      年      五      月        四        日
動產擔保交易法第三十八條
動產擔保交易之債務人，意圖不法之利益，將標的物遷移、出賣、出質、移轉、抵押
或為其他處分，致生損害於債權人者，處三年以下有期徒刑、拘役或科或併科六千元
以下之罰金。
刑法第二百十條
偽造、變造私文書，足以生損害於公眾或他人者，處五年以下有期徒刑。
刑法第三百二十一條第一項第三款：
犯竊盜罪而有左列情形之一者，處六月以上五年以下有期徒刑：
三、攜帶兇器而犯之者。
刑法第三百三十九條第一項：
意圖為自己或第三人不法之所有，以詐術使人將本人或第三人之物交付者，處五年以
下有期徒刑、拘役或科或併科一千元以下罰金。
刑法第三百四十九條第一項：
收受贓物者，處三年以下有期徒刑、拘役或五百元以下罰金。
